【裁判字號】    97,訴,748
【裁判日期】    970328
【裁判案由】    違反毒品危害防制條例
【裁判全文】
臺灣彰化地方法院刑事判決               97年度訴字第748號
公  訴  人  臺灣彰化地方法院檢察署檢察官
被      告  甲○○
上列被告因違反毒品危害防制條例案件，經檢察官提起公訴（97
年度毒偵字第612、891號），本院依簡式審判程序判決如下：
    主  文
甲○○施用第一級毒品，累犯，處有期徒刑捌月。又施用第一級
毒品，累犯，處有期徒刑捌月。應執行有期徒刑壹年貳月。
    事  實
一、甲○○前因施用毒品案件，經本院以89年度毒聲字第322 號
    裁定送觀察、勒戒後，因評定認無繼續施用毒品之傾向，於
    民國89年2 月10日執行完畢釋放。復於上開觀察、勒戒執行
    完畢釋放後5 年內之93年間，因施用毒品案件，經臺灣高等
    法院臺中分院以93年度訴字第1970號判決判處有期徒刑8 月
    確定；再因竊盜案件，經本院以94年度易字第63號判決判處
    有期徒刑1 年10月確定；前開二案嗣另定應執行刑為有期徒
    刑2 年4 月確定，經送監執行，於95年10月13日假釋付保護
    管束，甫於96年1 月15日假釋期滿未經撤銷視為執行完畢。
    仍不知警惕，先後為下列行為：
（一）於96年12月10日下午3 時許，基於施用第一級毒品海洛因
      之犯意，在彰化縣埤頭鄉○○路○ 段路旁某處，將海洛因
      加水稀釋後置入注射針筒內，以注射體內之方式，施用海
      洛因1 次。
（二）於97年1 月23日中午12時15分許，基於施用第一級毒品海
      洛因之犯意，在彰化縣永靖鄉○○路某加油站廁所內，將
      海洛因加水稀釋後置入注射針筒內，以注射體內之方式，
      施用海洛因1 次。
二、案經彰化縣警察局北斗分局報告臺灣彰化地方法院檢察署檢
    察官偵查起訴。
    理  由
一、本件被告甲○○所涉為死刑、無期徒刑、最輕本刑為3 年以
    上有期徒刑或高等法院管轄第一審案件以外之罪，並於本院
    行準備程序時就被訴事實為有罪之陳述，本院合議庭依刑事
    訴訟法第273 條之1 第1 項規定，裁定改由受命法官獨任行
    簡式審判程序，先予敘明。
二、按毒品危害防制條例就施用毒品者，僅限於「初犯」及「5
    年後再犯」二種情形，始應先經觀察、勒戒或強制戒治程序
    。倘被告於5 年內已再犯，經依法追訴處罰，縱其第3 次（
    或第3 次以上）再度施用毒品之時間，在初犯經觀察、勒戒
    或強制戒治執行完畢釋放5 年以後，已不合於「5 年後再犯
    」之規定，且因已於「5 年內再犯」，顯見其再犯率甚高，
    原實施觀察、勒戒或強制戒治，已無法收其實效，即應依毒
    品危害防制條例第10條處罰（參照最高法院95年度第7 次刑
    事庭會議意旨）。被告前因施用毒品案件，經本院以89年度
    毒聲字第322 號裁定送觀察、勒戒後，因評定認無繼續施用
    毒品之傾向，於89年2 月10日執行完畢釋放，復於上開觀察
    、勒戒執行完畢釋放後5 年內之93年間，因施用毒品案件，
    經臺灣高等法院臺中分院以93年度訴字第1970號判決判處有
    期徒刑8 月確定等情，有臺灣高等法院被告前案紀錄表、在
    監在押全國紀錄表各1 份在卷可資參照，是被告曾於強制戒
    治執行完畢釋放後，5 年內再犯毒品危害防制條例第10條之
    罪，並經法院判處罪刑確定，復為本件施用第一級毒品之犯
    行為警查獲，依上開說明，自與前揭條例第20條第3 項之規
    定僅得適用於「5 年後再犯」之情形不合，本件公訴人逕行
    起訴，並無不合。
三、上揭犯罪事實，業據被告坦承不諱（見97年度毒偵字第891
    號卷第6 頁、第612 號卷第5 、23頁、本院97年3 月19日準
    備程序及審判筆錄），而被告為警所採集之尿液，經檢驗均
    呈嗎啡及可待因陽性反應，有彰化縣警察局北斗分局委託檢
    驗尿液代號與真實姓名對照認證單（見97年度毒偵字第891
    號卷第9 頁、第612 號卷第12頁）、詮昕科技股份有限公司
    濫用藥物尿液檢驗報告（97年度毒偵字第891 號卷第8 頁、
    第612 號卷第9 頁）各2 紙附卷可稽，足認被告上開自白與
    事實相符。綜上，本件事證明確，被告犯行洵堪認定，應依
    法論科。
四、按海洛因為毒品危害防制條例第2 條第2 項第1 款所規定之
    第一級毒品，被告先後二次施用海洛因之行為，均係犯毒品
    危害防制條例第10條第1 項施用第一級毒品罪。被告先後二
    次為供施用而持有該毒品之低度行為，應各為施用之高度行
    為所吸收，均不另論罪。又被告上開二次犯行，犯意有別，
    行為互殊，應予分論併罰。被告前因施用毒品、竊盜案件，
    分別經臺灣高等法院臺中分院以93年度上訴字第1970號、本
    院以94年度易字第63號判決各判處有期徒刑8 月、1 年10月
    確定，嗣另定其應執行刑為有期徒刑2 年4 月確定，經送監
    執行，於95年10月13日假釋付保護管束，甫於96年1 月15日
    保護管束期滿未經撤銷視為執行完畢，有臺灣高等法院被告
    前案紀錄表可稽，被告於有期徒刑執行完畢後5 年內又故意
    再犯本案之二罪，為累犯，皆應依刑法第47條第1 項規定，
    加重其刑。爰審酌被告曾因施用毒品經送觀察、勒戒，仍未
    知警惕，再犯本案二罪，足見其雖經觀察、勒戒等治療程序
    ，仍未徹底戒除惡習遠離毒害，顯未能善體國家設置觀察、
    勒戒機構，協助毒品施用者戒除毒害之良法美意，惟念及施
    用毒品本質上係戕害自身健康之行為，尚未嚴重破壞社會秩
    序或侵害他人權益，暨其犯罪之動機、目的、所生危害及犯
    罪後坦承犯行態度良好等一切情狀，分別量處如主文所示之
    刑，並定其應執行刑，以示懲儆。
據上論斷，應依刑事訴訟法第273 條之1 第1 項、第299 條第1
項前段，毒品危害防制條例第10條第1 項，刑法第11條前段、第
47條第1 項、第51條第5 款，判決如主文。
本案經檢察官余建國到庭執行職務。
中    華    民    國    97    年    3     月    28    日
                  刑事第五庭  法  官  楊舒嵐
以上正本證明與原本無異。
如不服本判決，應於判決送達後10日內，向本院提出上訴書狀，
上訴書狀應「敘述具體上訴理由」，並按他造當事人之人數附繕
本。「切勿逕送上級法院」。
中    華    民    國    97    年    3     月    28    日
                              書記官  張木松
附錄論罪科刑法條：
毒品危害防制條例第10條第1項
施用第一級毒品者，處 6 月以上 5 年以下有期徒刑。


司法院資訊處製作；財團法人民間司法改革基金會備份。
